【裁判字號】    99,竹勞簡,5
【裁判日期】    991115
【裁判案由】    損害賠償
【裁判全文】
臺灣新竹地方法院民事簡易判決         99年度竹勞簡字第5號
    原      告  乙○○
    訴訟代理人  曾能煜律師
    被      告  明宇光電股份有限公司
    法定代理人  丙○○
上列當事人間損害賠償事件，本院於民國99年10月25日辯論終結
，判決如下﹕
    主    文
被告應給付原告新臺幣貳拾玖萬玖仟伍佰柒拾肆元，及自民國九
十八年十二月十八日起至清償日止，按年息百分之五計算之利息
。
原告其餘之訴駁回。
訴訟費用由被告負擔百分之九十九，餘由原告負擔。
本判決第一項得假執行。
原告其餘假執行之聲請駁回。
    事實及理由
壹、原告方面：
一、原告起訴主張：
    (一)原告自民國（下同）95年12月17日起受僱於被告公司從事
      化學電鍍及ACF 之製造、測試。被告公司明知原告於工作
      中所接觸之化學物品有害於人體，竟未依勞工安全衛生法
      第5 條1 項第7 款規定，設置防止化學物品引起危害人體
      之必要設備，致原告長期接觸化學物品，於96年7 月2 日
      感到暈眩、無力、冒汗，原告回家後開始昏睡。嗣後原告
      前往國泰醫院、長庚醫院就診，經診斷後發現病徵為有機
      溶劑中毒，原告即繼續於長庚醫院治療至97年1 月13日。
      因無治療效果，原告方轉往行政院國軍退除役官兵輔導委
      員會台北榮民總醫院（下稱台北榮總）求診。經診斷後發
      現原告血液中之砷達21.14 微克/ 公升，毛髮上之汞達6.
      99微克/ 克，毛髮上之鋅達1872.12 微克/ 克，皆已超過
      常規值。惟經治療仍無效果（下稱系爭職災）。被告公司
      知悉原告受有職災後，為逃避責任，於96年7 月10日將原
      告退保。原告於96年7 月底得知上情後，向勞委會北區勞
      動檢查所（下簡稱勞檢所）檢舉被告公司違反勞工安全衛
      生法。勞檢所派員前往檢查，發現被告公司所從事之工作
      會對人體之上呼吸道、眼睛、皮膚造成傷害，且有違反8
      項特定化學物質作業一般檢查事項。惟因被告公司之負責
      人於檢查過程拒不配合，對部分藥劑成份拒絕說明，致無
      法發現事件全貌。
    (二)原告因系爭職災向勞委會申請職業傷病給付，經勞委會判
      定原告所受傷害屬於執行職務所致疾病，原告即向勞保局
      請領傷害給付新臺幣（下同）127,596 元。再因有機溶劑
      中毒除了會影響肺部、肝部、呼吸及血液系統外，對人體
      之神經亦有中毒及麻醉作用。原告雖經一年餘之休養，但
      發現自身之認知及智力功能有明顯之退化，故於98年2 月
      25日前往長庚醫院精神科求診，經鑑定後發現原告之認知
      功能已經退化，智能亦稍有退化，且回復之可能性不高。
    (三)被告公司係從事化學電鍍，未設置氣體安全排放設備，亦
      未給予員工防護設備，致原告於執行職務時，長期吸入化
      學藥劑產生有機溶劑中毒之情形，因此受有損害，本件復
      無任何可歸責於原告之情形，爰依民法第487 條之1 、第
      195 條，及勞動基準法第59條之規定，請求被告負損害賠
      償責任。
    (四)損害賠償額：
      1.醫療費用24,847元：原告因系爭職災陸續前往長庚醫院
        、台北榮總、台北縣立醫院、台北市立聯合醫院及台大
        醫院就診，共計支出24,847元。
      2.不能工作之損失501,120 元：原告自96年7 月2 日中毒
        暈眩後至今無法工作，已有29個月，按勞委會公布自96
        年7 月1 日起，勞工每月最低薪資為17,280元，是原告
        得請求被告支付501,120 元（17280 ×29＝501120）。
      3.精神賠償300,000 元：原告受僱於被告時，長期吸入化
        學藥劑，發生有機溶劑中毒之情形，致身體發生無法回
        復之損害，因而受有精神上痛苦，爰請求被告賠償慰撫
        金300,000元。
      4.前開合計825,967 元，原告暫請求其中300,000 元。
    (五)綜上所述，請求被告應給付原告300,000 元整，及自本訴
      狀繕本送達翌日起至清償日止，按法定利率年息百分之5
      計算之利息。請准供擔保宣告假執行。
二、對被告答辯之陳述：
   (一)被告主張沒有有機溶劑試驗及生產製造，與事實不符。所
     提原證4 可證明原告的傷害與工作有相當因果關係。原證5
     係原告至長庚醫院所做智力測驗資料，可證原告智力有退
     化。原告主張依據為民法487 條之1 、第195 條及勞動基
     準法第59條，而民法第487 條之1 不受兩年時效限制。
    (二)對證人戊○○之證述：證人戊○○檢測時間為98年4 月24
      日，拿到之樣品是否為被告公司請原告生產製作的，有疑
      問。且證人戊○○人亦稱被告公司只有請求化驗氯離子，
      其他有機溶劑的成份或是金屬成份，如果是微量的話，無
      法在這個實驗呈現。且分析過程與製造過程並不是完全相
      同，證人戊○○並不知道被告公司在製作過程中，有無加
      注其他液體或重金屬，故證人戊○○所述不能為被告有利
      之證詞。
    (三)證人丁○○係98年始進入被告公司，96年間被告公司從事
      何業務、製成過程以及方法、化學藥劑等等，證人丁○○
      無從得知，其證詞對本案沒有幫助。
    (四)原告並未主動辭職，亦未收到被告公司任何通知，是去勞
      保局調閱資料時始發現96年7 月9 日被退保。有與雇主通
      話，被告公司要伊好好休息，等伊取得醫院病歷證明再讓
      伊請病假。伊幾乎每天均須去長庚醫院。沒有人會將自己
      的身體故意暴露在重金屬之下，讓自己生病好去請假。被
      告公司安全設備根本不符合規定。被告所提鑑定內容無法
      證明原告在工作時無有毒的物質存在。被告公司稱原告係
      公然說謊、做偽證，要騙錢，但事實上原告不可能有這些
      動機。況勞檢所曾去函被告公司要求改善。
貳、被告之主張：
一、按侵權行為損害賠償之請求權，自請求權人知有損害及賠償
    義務人時起，二年間不行使而消滅，此為民法第197 條第1
    項所明定。本案原告知悉被告有侵權行為之時係96年7 月底
    ，至本案起訴日期98年12月8 日止，已逾法定之侵權行為損
    害賠償請求權之二年時效，故被告主張時效抗辯。另刑事部
    分，亦已罹於告訴時效，獲台灣新竹地方法院檢察署檢察官
    不起訴處分。
二、原告於95年底至被告公司上班，被告公司是單一產品製造公
    司，產品為ACF （單向導電膠片），是金屬粉體與矽膠製成
    ，尚在起步，故不會亂用化學品。公司有抽風設備，實驗衣
    、手套、口罩等，非如原告所言毫無防護設施，且清華大學
    的實驗證明在正常操作下無任何物品逸出，即使有水氣也很
    少很少。自96年2 月起至原告離開公司，原告的工作是鍍化
    學銀在已鍍了銀的金屬粒子。化學鍍液是美商樂思公司的Al
    pha ST AR Silver，相關MSDS已提供給勞委會。原告工作簡
    單，且一、二週才做一次，每次反應時間僅1 小時，根本沒
    有曝露量。原告離職後，政府機構到被告公司第一次來抽查
    ，未查到有機溶劑，證明原告所謂：「每天被有機溶劑蒸燻
    7 到8 小時」是謊言。醫生診斷證書也不實，政府機關來抽
    查十幾次都沒看到被告公司在做化學實驗，證明被告一、二
    週才會做一次化學實驗。
三、原告稱有機溶劑中毒，砷、汞、鋅過量，請證明被告公司內
    原告所稱的有機溶劑是什麼，且原告是在5 日未上班，經通
    知遭被告公司開除後，始去醫院看病，縱使被告公司違反8
    項特定化學物質作業一般檢查事項，與原告所作實驗有何關
    係？又與原告之病有何關係？金屬化學鍍是將金屬離子還原
    為金屬之反應，既然是離子必定是在水溶液中，有機溶劑不
    溶於水，若在溶液中只會阻礙反應，非常不合邏輯，而且金
    屬化學鍍是講求均勻的鍍在表面，溶劑揮發性高且會附著在
    被鍍物表面造成鍍液成份不穩定，及表面附著不均或無法鍍
    ，都是金屬化學鍍之大忌。純銀化學鍍液中不可含有其他陽
    性金屬離子，否則鍍層不純導電變差，原告所言不合邏輯。
四、原告提出之醫生證明是假的，原告說生病1 周，又說5 天，
    又說3 、4 天，連生病天數都說不清楚，且既屬昏睡即不可
    能離開床，能離開床即無昏睡。況96年7 月2 日前一週，實
    驗紀錄本紀錄原告於同一天做了二批，沒有任何問題，何以
    不到一週，只做一批即昏睡一週。實驗室裡有防護措施，口
    罩及防護衣，實驗室所用藥品沒有有機溶劑，原告如何證明
    藥品有有機溶劑，原告主張有機溶劑中毒是偽造的。原告主
    張每天被有機溶劑蒸燻7 到8 小時，如果每天都要實驗7 到
    8 小時，為何政府機關至被告公司抽查均未查到，且實驗紀
    錄證明原告並不是每天作實驗，有時只有作1 小時，有時1
    到2 周只做1 次，怎會有曝露量產，又何以去分析頭髮的重
    金屬含量，顯見原告根本未中毒。原告的門診記錄單內容「
    9823....」，但清華大學分析結果根本未含此物質在裡面。
    為了追求真象，被告公司向化銀鍍液的原藥水商取得化液，
    委託清華大學化工系博士班學生分析，結果對人體絕對無害
    ，且又買了化銀鍍液，並請員工負責作化學鍍銀之事，至今
    已超過半年均無事。
五、97年2 月13日診斷證明書欄中只填載有機溶劑中毒，96年10
    月9 日門診紀錄單中一再重覆為9823 TOXIC EFFECT OF CHL
    ORINATED HYDROCARBON SOLVENTS 。故為含氯之有機溶劑，
    惟清華大學分析並無有機溶劑，更沒有氯。被告公司內沒有
    丁酮，只有少量丙酮、甲醇、酒精作為擦拭清潔而已。原告
    驗血結果僅鋁含量微高，但以前不高嗎？
六、長康醫院所為智能檢測報告，其上提及臆測及推論，其準確
    度及真實性尚有疑慮，應不予採納。而勞委會的判定係根據
    勞委會彭美鳳之言，被告後所寄清華大學分析結果，因程序
    關係，未被考慮，若需他們納入考慮，尚需經由勞保局。且
    勞委會的論斷，是根據長庚醫院醫生之診斷書做的，既然長
    庚醫院之報告不應採納，又無法出具證明，勞委會的判定更
    不足採。
七、證人戊○○所用的條件和被告公司實驗室所使用的條件是很
    好的對比，被告公司實驗室所用的溫度是依據藥水商所建議
    的溫度，藥水商建議是50幾度，證人戊○○所檢測的是60度
    到100 度，才可蒐集到，如果裡面含有機溶劑的話，早就已
    經出來了。拿藥水的時候，時間有些不同，但這是原來藥水
    廠商的藥水，是有商業品牌的。且藥水拿來是什麼成分就是
    什麼成分，不會再添加東西。藥水很多公司使用，現在使用
    的藥水與原告96年使用的藥水完全相同。
八、證人丁○○使用之實驗室裝備較原告工作時為差，使用時間
    久，且原告工作時之抽風設備抽風力強，故原告之工作環境
    較之證人丁○○更安全。
九、證人甲○○如何證明原告身體有中毒、暈眩、智能退化，原
    告要證人甲○○告訴被告公司，原告要請假，但是被告不同
    意，既然被告沒有同意原告請假，怎麼會告訴原告要好好休
    息。關於公司安全設備不符合規定，這是符合誰的規定，被
    告公司的東西根本沒有任何毒性，也沒有臭氣，如果有臭氣
    為何不帶口罩，被告公司都有口罩。被告公司員工的證述也
    說明溶液沒有臭氣，且被告法定代理人也有聞過確實沒有，
    原告所述是說謊。既然拿到賠償金的機會不高，為什麼會拿
    不到，因為原告亂講。勞檢所的函文，內容所講的改善東西
    都是輕微的，且一般是對大公司會用到的化學藥品自己無法
    預測是否會影響健康。被告公司是小公司，有的規定不需要
    有，例如一旦藥水弄到身體，走幾步就是浴室可以馬上沖洗
    ，其他幾條都是微不足道。且被告公司還在研發階段，沒有
    時間來注意政府的法令，但是應該有的儘量都有。另被告公
    司花400 元給原告買實驗衣，是保護原告的衣服，如果是保
    護原告的身體，怎麼會不花錢去做。勞檢所認為是高危險群
    ，勞檢所實際的證明在哪裡？長庚醫院所說的含氯的有機溶
    劑，其證明在哪裡？清華大學的分析根本沒有含氯的有機溶
    劑。食鹽是用海水製造出來的，其內含有氯和鈉離子，但製
    造過程中，這些東西都不會出來，為什麼公司就會有所謂的
    重金屬，溶液裡面不會有重金屬，即使有也不會出來，是水
    蒸氣。
十、原告第一次至被告公司上班第二日即未再來，被告曾寄3,00
    0 元予原告。原告第二次又再至被告公司工作，常送感謝卡
    予被告公司法定代理人，卻散布謠言。說去國泰醫院看病，
    又拿不出證據，且原告家人何以不諒解其對被告公司提告，
    是否其家人不願原告如此做。爰請求駁回原告之訴。
、本院之判斷﹕
一、原告主張因被告公司未設置氣體安全排放設備，未給予員工
    符合法規之防護設備，致原告於工作時長期吸入化學藥劑所
    產生之有機溶劑而有中毒之情形，業據提出長庚醫院診斷證
    明書、台北榮總診斷證明書、勞檢所職業衛生組簽呈、行政
    院勞工委員會函、長庚醫院測驗資料、長庚醫院醫療收據、
    台北榮總醫療收據、台北縣立醫院醫療收據、台北市立聯合
    醫院醫療收據、精神科計價單據、台大醫院醫療收據等件為
    證，被告則以前詞置辯，是本件所應審究者為﹕1.被告是否
    未依勞工安全衛生法之規定於工作中提供符合法規之安全防
    護設備予員工？2.原告是否受有系爭職災，並因而受有損害
    ？
二、經查﹕
    (一)按雇主對於防止原料、材料、氣體、蒸氣、粉塵、溶劑、
      化學物品、含毒性物質、缺氧空氣、生物病原體等引起之
      危害，應有符合標準之必要安全衛生設備；又雇主對於勞
      工就業場所之通道、地板、階梯或通風、採光、照明、保
      溫、防濕、休息、避難、急救、醫療及其他為保護勞工健
      康及安全設備應妥為規劃，並採取必要之措施，勞工安全
      衛生法第5 條第1 項第7 款、第2 項定有明文。本件被告
      否認未提供安全防護設備予原告，惟查﹕
      1.證人甲○○於本院審理時證稱「（問﹕原告的職務？）
        ．．．。原告的工作是做化學電鍍，有時候會過來幫忙
        我。」、「我的工作地點是在一樓，原告工作地點在二
        樓，導電粒子在二樓，攪拌膠體也在二樓，二樓有電鍍
        機器、化學藥品，但是什麼化學藥品我不清楚，我有問
        過被告公司法代，他說我不需要知道。原告有穿醫生的
        袍子以及類似醫生用的塑膠手套，另有口罩。如果原告
        正在做電鍍工作的時候，二樓會有很臭的味道，二樓只
        有原告在做電鍍的工作，有時候被告法代會過去做，我
        並不知道電鍍工作如何做。提呈的資料，第一頁是防毒
        的口罩，公司有準備一個，但是丟在桌子底下，且口罩
        是要搭配濾毒罐，但是我沒有看過更換新的濾毒罐；第
        二頁是抽風的系統，下圖是被告工作處，風扇是一直有
        開著的，但是效果是有落差的，二樓只有一個窗戶，大
        小如第一法庭當事人進出門旁之窗戶，稍微小一點。另
        有一個門，窗戶是開著的，風扇是夾在該窗戶裡面。剛
        才所提到有聞到臭味，是化學的味道，非常的刺鼻，原
        告工作結束後，我不清楚多久的時間會散掉。」、「公
        司是有橡膠眼罩，類似從事車床所配帶的。我沒有看過
        原告有戴過眼罩，但是眼罩都是髒的，如果是叫我帶，
        我也不敢帶。」、「電鍍液體的成份是什麼我不知道。
        」、「（原告訴訟代理人問﹕剛才所述的口罩是何種口
        罩？）不是Ｎ95的口罩。」、「（被告法定代理人問﹕
        所謂的臭氣是指？）就是化學的臭氣，而且我有告知被
        告法代有臭氣，被告法代說他自己的鼻子壞掉，聞不到
        。」、「（被告法定代理人問﹕口罩以及一些東西是不
        能用還是你們不願意用？）我的觀感是不能用，丟在旁
        邊都是髒的，濾毒罐是要更換新的才可以用。」、「（
        被告法定代理人問﹕實驗室裡面有一串一串的濾毒罐，
        是可以更換的？）被告法代從來沒有叫我們更換過，我
        也沒有看到。」、「（被告法定代理人問﹕當時抽風機
        打開的時候，是否仍然有感覺到臭味？）有。」（見本
        院99年9 月27日言詞辯論筆錄）。被告雖質疑證人甲○○之證詞，惟以被告自承證人甲○○曾表示欲環島7 日
        後才要離職，被告之法定代理人對此不同意，要求欲離
        職即現在離職時，證人甲○○尚謝謝被告法定代理人之
        照顧（見本院99年9 月27日言詞辯論筆錄），可見證人
        甲○○對被告公司或其法定代理人並無不滿或怨懟，自
        無任意攀誣之理。
      2.又，被告雖另提出照片以證有提供安全防護設備（見被
        告於99年2 月1 日所提答辯狀後所附照片），惟此等防
        護措施是否即為原告於被告處工作時（即95年12月17日
        至原告主張生病時之96年7 月2 日）之防護措施，尚非
        無疑。且觀之被告所提供之排氣風扇乃一般普通大眾所
        使用之排風扇，口罩亦屬普通常用之口罩，以被告公司
        自承生產之產品為單方導電膠片，為金屬粉體與矽膠製
        成，並須為化學鍍銀（見被告所提99年1 月5 日民事答
        辯狀），此等設備顯不足以對從事化學鍍銀工作之原告
        提供足夠之安全防護。
      3.況依勞檢所檢查之結果，亦認被告有違反特定化學物質
        作業一般檢查事項共8 項、有機溶劑作業一般檢查勞動
        檢查事項共4 項，有該所96年10月1 日簽呈足參（即原
        證3 ）。至證人丁○○係於原告離職後之98年9 月16日
        始至被告公司工作（見本院99年9 月1 日言詞辯論筆錄
        ），就原告工作時之工作環境及被告提供之防護措施，
        自無從知悉，況勞檢所已於證人丁○○至被告公司工作
        前即認被告公司有違反檢查之事項，被告當已有所改善
        ，故尚難以證人丁○○之證述而為被告有利之認定。
      4.綜上，堪認被告未依勞工安全衛生法之規定提供足以維
        護員工安全之衛生設備及採取必要之安全措施。
    (二)被告另否認原告受有系爭職災及身體受損云云，然查﹕
      1.證人甲○○亦已證實原告於從事電鍍工作時，原告工作
        之處所會有很臭且刺鼻之化學味道產生。另證稱「我有
        聽原告說她的身體不太舒服，有向被告法代表示不想做
        ，但是被告法代說因為原告是念化學的，所以要她繼續
        做。有時候我們平常在聊天或是午休的時候，原告有透
        露出她很累的情形，至於身體有無出狀況，我不清楚。
        」、「我知道原告96年7 月初左右請假，原告說身體不
        舒服，要請病假，我有跟被告法代說。」、「（被告法
        定代理人問﹕原告何時告訴你不願意做化學工作？）原
        告在離職前二、三個月就有跟我說，被告法代說原告是
        念化學，所以才要她做。」是以，原告若非因被告於工
        作處所未提供妥適之安全防護措設致其身體不適，以被
        告所稱「於原告至被告處工作後，被告之法定代理人盡
        心教導，原告並不時致送感謝卡」（見被告於99年1 月
        5 日所提民事答辯狀），原告焉會不願在被告處繼續工
        作。而原告因在工作環境不良之被告處工作致有機溶劑
        中毒，有長庚醫診斷證明書為證，被告雖質疑此診斷證
        明書，然未提出相關事證以供本院審酌，自難以被告單
        方之臆測而否定此診斷證明書之效力。況原告業經行政
        院勞工委員會鑑定因執行職務而致疾病，此有行政院勞
        工委員會98年1 月17日勞安3 字第0980145034號函足證
        ，是被告此部分辯解，尚難採信。
      2.被告雖另辯稱經清華大學化學工程系分析結果，被告使
        用之電鍍液不含氯，不會致原告生病云云，惟依為被告
        分析電鍍液之證人戊○○稱「因為被告法代告知他們公
        司在做電鍍的時候是分別在不同的溫度下來製作，希望
        我在該公司製成的條件下分析蒸氣是否含有氯離子」、
        「我只是受託分析電鍍液是否含有氯離子」（見本院99
        年9 月1 日言詞辯論筆錄），故被告所提分析資料僅能
        證明證人戊○○分析之電鍍液未含氯。
      3.另證人戊○○雖稱「電鍍液體裡面有無鍍汞或是鍍鋅或
        鍍砷我不清楚，但我沒有聽到有鍍這些部分。」、「（
        原告訴訟代理人問﹕剛才所陳述的蒸氣，除了氯離子還
        會不會有其他成份？）因為是水溶液體，大部分出來都
        是水，但如果電鍍液體裡面有金屬，不太可能以蒸氣方
        式呈現。例如如果是電鍍銀的話，裡面會有銀離子，就
        不會因為加熱到沸點，而以液體的方式出現。」、「（
        被告法定代理人問﹕電鍍液體有PH值，代表裡面不會有
        有機溶劑？）是的。電鍍液體裡面不會含有機溶液，如
        果有會呈現明顯的分層，二者不會相容。」、「（被告
        法定代理人問﹕如果溶液裡面有其他重金屬，就電鍍出
        來的銀有什麼影響？）可能會影響銀的表面，電阻值會
        下降。電阻值下降的話導電不好。理論上來說，要鍍銀
        的話，因為銀的阻值比較低，所以鍍銀是希望導電比較
        好，不希望有其他的雜質。」、「（被告法定代理人問
        ﹕如果樣本裡面含有有機溶劑的話，以蒸餾的方式是否
        可以檢測出來？）以有機溶液與水的沸點高低來做比較
        。有機溶液沸點比水低的話，在加熱過程，有機溶劑會
        先蒸發出來，如果比較高的話，就是水才會先蒸發出來
        ，出來之後，水沒有了，就剩下有機溶劑，若繼續加熱
        到有機溶劑的沸點出來，有機溶劑的氣體也會出來，我
        們可以蒐集出來。」然此最多僅能證明證人戊○○分析
        之電鍍液未含有機溶劑。而依長庚醫院之診斷證明書所
        載，原告係暴露於丙酮、丁酮、甲醇、酒精等有機溶劑
        「及」電鍍液之下，故電鍍液縱不含有機溶劑，並不等
        同原告工作處所無有機溶劑。且依勞檢所之簽呈（即原
        證3 ）說明一、被告就電鍍之製程認極具商業機密，並
        就反應使用之化學藥劑以商業機密推說不知。故被告之
        產品於產製過程即無法排除未使用有機溶劑之化學藥劑
        。況勞檢所認定被告就有機溶劑之作業有違反一般檢查
        事項，且被告亦不爭執公司內有丙酮、甲醇、酒精（見
        被告於99年2 月1 日所提答辯狀），是證人戊○○之分
        析及證述難為原告於被告處之工作場所無有機溶劑之證
        明。
      4.證人丁○○雖陳稱於工作過程中無頭暈、注意力不集中
        之情形；亦無須於產品上塗化學物品；曾聞過電鍍液，
        沒有有機溶劑的臭味或其他味道等語，然其係於原告離
        職後始至被告處工作，其工作之環境及被告所提供之防
        護措施，是否與原告工作時相同，尚乏證據證明，且證
        人丁○○亦無從知悉原告當時工作之情形，故尚難以證
        人丁○○之陳述而認被告所辯為實在。
      5.準此，可認原告因被告未依規定提供安全防護設備致身
        體健康受損而受有系爭職災。
三、次按勞工因遭遇職業災害而致死亡、殘廢、傷害或疾病時，
    雇主應依左列規定予以補償﹕(一)勞工受傷或罹患職業病時，
    雇主應補償其必需之醫療費用。職業病之種類及其醫療範圍
    ，依勞工保險條例有關之規定，勞動基準法第59條第1 款定
    有明文。本件原告受僱於被告從事化學電鍍之工作，此為兩
    造所不爭執，原告因被告未依規定提供安全防護設備致身體
    健康受損而受有系爭職災等情，已為本院如上之認定，自屬
    因職業災害致疾病，從而，原告請求被告補償因此所受之醫
    療費用損害，自屬有據，應予准許。惟所得請求者當僅限於
    因該職業疾病所生之必要醫療費用。本院審原告所提醫療收
    據中有關台北榮總97年5 月19日之收據150 元為牙科治療；
    另台北榮總97年6 月24日收據之證書費410 元及150 元，以
    原告前已於97年6 月9 日申請診斷證明，且未敘明何以須再
    為請領，自難認屬必要之費用。又台北縣立醫院97年8 月1
    日、97年12月2 日之收據，共260 元，係原告大腸手術就診
    資料（有該院99年3 月16日北縣醫歷字第0990002320號函可
    憑）。台北市立聯合醫院97年12月8 日收據370 元、97年12
    月11日收據290 元、97年12月19日收據10,577元、97年12月
    25日收據190 元，均為外科治療，屬腸阻塞之治療（有該院
    99年3 月9 日北市醫興字第09930438800 號函足稽），以上
    各次診治均難認係原告因系爭職災所生之必要醫療費用，此
    部分金額均應予以排除，從而，原告得請求被告補償之醫療
    費用為12,450元。惟原告自承就系爭職災所致疾病已向勞保
    局請領傷害給付127,596 元（有起訴狀可參），依勞動基準
    法第60條「雇主依前條規定給付之補償金額，得抵充就同一
    事故所生損害之賠償金額。」之規定，經抵充後，原告自不
    得就此部分醫療費用向被告請求。
四、再按勞工因遭遇職業災害而致死亡、殘廢、傷害或疾病時，
    雇主應依左列規定予以補償﹕(二)勞工在醫療中不能工作時，
    雇主應按其原領工資數額予以補償。但醫療期間屆滿二年仍
    未能痊癒，經指定之醫院診斷，審定為喪失原有工作能力，
    且不合第三款之殘廢給付標準者，雇主得一次給付四十個月
    之平均工資後，免除此項工資補償責任，勞動基準法第59條
    第2 款亦有明文。本件原告因系爭職災致生疾病，並造成昏
    睡症狀併發智能輕微退化，且其於98年2 月25日之測驗結果
    較之原告1 年半前之測驗結果為低，且原告智能退化之情形
    ，回復可能性不高乙節，有長庚醫院診斷證明書、測驗資料
    可參（即原證1 、5 ），則原告於醫療中無法工作而依前述
    規定請求被告補償工資，自屬有理由。惟被告主張已罹於時
    效。經查第59條之受領補償權，自得受領之日起，因二年間
    不行使而消滅，勞動基準法第61條第1 項定有明文。本件原
    告請求被告補償自96年7 月起依行政院勞工委員會所定每月
    最低薪資17,280元計算29個月無法工作之薪資合計501,120
    元，惟原告於98年12月8 日提起本件訴訟（有本院收文章附
    於起訴狀上），則原告96年7 月至96年11月之工資補償請求
    權，依前揭說明，即已罹於時效而歸於消滅，從而，原告得
    請求被告補償之工資為414,720 元【17280 ×(29-5)＝4147
    20】。又依勞動基準法第60條之規定，原告已向勞保局請領
    之金額應予抵充，故就此部分，原告得向被告請求之金額為
    299,574 元【414720 -(000000 -00000) ＝299574】。
五、未按因侵權行為所生之損害賠償請求權，自請求權人知有損
    害及賠償義務人時起，二年間不行使而消滅。自有侵權行為
    時起，逾十年者亦同，民法第197 條第1 項定有明文。本件
    原告主張因被告公司未設置氣體安全排放設備，未給予員工
    符合規定之防護設備，致原告於工作時長期吸入化學藥劑產
    生之有機溶劑中毒致身體受有損害而依民法第195 條之規定
    ，請求被告賠償精神損害300,000 元，被告亦以時效抗辯。
    經查原告自承於96年7 月2 日感到暈眩、無力、冒汗，並陸
    續於96年7 月10日、96年7 月11日、96年7 月25日．．．至
    長庚醫院就診，且於96年7 月底向勞檢所檢舉被告違反勞工
    安全衛生法，發現被告所從事之工作對人體上呼吸、眼睛、
    皮膚造成傷害（有原告98年12月8 日起訴狀、原告所提長庚
    醫院診斷證明書、勞檢所職業衛生組96年10月1 日簽呈等件
    為證），是原告至遲96年10月間即已知有損害及賠償義務人
    ，然原告於98年12月8 日始向本院提起本件損害賠償之訴，
    已逾2 年時效期間，從而原告此部分請求，並無理由，應予
    駁回。
六、綜上，原告得請求被告給付之金額在299,574 元及自起訴狀
    繕本送達（於98年12月17日送達被告，有送達證書可參）之
    翌日即98年12月18日起至清償日止，按年息百分之5 計算之
    利息，為有理由，應予准許，逾此數額之請求，即無所據，
    應予駁回。
肆、本件為民事訴訟法第427 條第1 項適用簡易訴訟程序之事件
    ，就原告勝訴部分，爰依職權宣告假執行。就其敗訴部分，
    假執行之聲請，失所附麗，應併予駁回
伍、本件事證已臻明確，兩造其餘陳述及主張或攻繫防禦方法，
    對判決之結果不生影響，爰不一一條列審究，併此敘明。
陸、據上論結，本件原告之訴為一部有理由，一部無理由，依民
    事訴訟法第436 條第2 項、第79條、第389 條第1 項第3款
    ，判決如主文。
中    華    民    國    99    年    11    月    15    日
                  新竹簡易庭    法  官  盧玉潤
以上正本係照原本作成。
如對本判決上訴，須於判決送達後20日內向本院提出上訴狀。
                                書記官  謝國聖
中    華    民    國    99    年    11    月    15    日

司法院資訊處製作；財團法人民間司法改革基金會備份。
